臺灣臺北地方法院刑事判決　　　　　　　95年度易字第2485號
公　訴　人　臺灣臺北地方法院檢察署檢察官
被　　　告　甲○○
　　　　　　丙○○
上列一人
選任辯護人　林重宏律師
上列被告等因傷害等案件，經檢察官聲請以簡易判決處刑（九十
五年度偵字第二五０三號），本院受理後（受理案號為九十五年
度簡字第三二四七號），認不宜逕以簡易判決處刑，本院適用通
常程序審理，被告於準備程序中均先就被訴事實為有罪之陳述，
經本院告以簡式審判之旨，並聽取當事人、辯護人之意見，由本
院合議庭裁定行簡式審判程序後，本院判決如下：
    主    文
甲○○、丙○○共同犯強制罪，各處有期徒刑月，如易科罰金
，均以銀元佰元即新台幣玖佰元折算壹日。
    犯罪事實
一、甲○○、丙○○係朋友關係，因接獲丙○○之弟黃俊銘（已
    由檢察官另為不起訴處分）電話通知，表示其在台北縣新店
    市○○路○段一五七號地下室一樓「哈克撞球場」，疑遭乙○○詐賭，二人遂於民國九十一年三月二十六日凌晨三時許
    ，前往前開「哈克撞球場」，二人到達後由甲○○在外等候
    ，丙○○即進入「哈克撞球場」，並宣稱為處理詐賭一事，
    喝令在場之人均不得擅自離開，乙○○誤以為警察到場處理
    ，欲趁隙離開，旋為甲○○、丙○○發覺，二人隨後追趕乙○○至台北縣新店市○○路○段二五五號前時，竟共同基於
    傷害及強制之犯意聯絡，由丙○○將乙○○壓制在地，甲○○並徒手毆打乙○○胸部，致乙○○受有胸部挫傷、疑有肺
    挫傷、肋骨骨折之身體傷害（甲○○、丙○○所犯傷害犯行
    ，已由乙○○撤回告訴，由本院另為公訴不受理之判決），
    ，丙○○並趁機以此強暴方法將乙○○所有之手機及皮夾內
    之證件取走，使乙○○行無義務之事，旋為巡邏員警前來而
    查獲，而知上情。
二、案經台北縣政府警察局新店分局移送台灣台北地方法院檢察
    署檢察官偵查聲請以簡易判決處刑，本院受理後，認不宜逕
    以簡易判決處刑，改依通常程序審理。
    理    由
壹、程序部分：
    本件被告甲○○、被告丙○○所犯係死刑、無期徒刑、最輕
    本刑為三年以上有期徒刑以外之罪，其於本院準備程序中就
    被訴事實為有罪之陳述，經本院合議庭裁定由受命法官獨任
    依簡式審判程序而為判決，先予敘明。
貳、實體部分：
  一、證據之認定：
    上開犯罪事實一之部分，業據：
    (一)告訴人乙○○於警詢時供述甚詳（偵查卷第三八頁、第三
      九頁調查筆錄參照）；
    (二)並有告訴人乙○○為領回為被告所取走之駕照、手機而所
      立具之贓物認領保管單一紙在卷可憑（偵查卷第六十頁參
      照）；
    且被告二人對於上開犯罪事實一之部分，亦於本院行準備程
    序、審理時供承不諱（本院九十五年十二月二十六日準備程
    序筆錄及同日審判筆錄參照），是依(一)告訴人乙○○之供述
    (二)及前述贓物認領保管單等補強證據已足資擔保被告二人於
    本院準備程序、審理所為之上開任意性自白均具有相當程度
    之真實性，而得使本院確信被告前述自白之犯罪事實確屬真
    實，從而依刑事訴訟法第一百五十六條第一項「被告之自白
    ，非出於強暴、脅迫、利誘、詐欺、疲勞訊問、違法羈押或
    其他不正之方法，且與事實相符者，得為證據。」及同條第
    二項「被告之自白，不得作為有罪判決之唯一證據，仍應調
    查其他必要之證據，以察其是否與事實相符。」規定，本院
    自得依被告二人前述自白及該補強證據認定被告二人確有前
    述犯行，本件事證明確，被告二人之犯行均堪以認定。
  二、論罪科刑之法律適用：
    (一)核被告甲○○、被告丙○○所為，均係犯刑法第三百零四
      條第一項之強制罪。被告二人有犯意聯絡及行為分擔，為
      共同正犯。
    (二)被告二人行為後，前於九十四年二月二日修正公布之刑法
      ，已自九十五年七月一日起施行，另刑法施行法亦於九十
      五年六月十四日增訂該法第一條之一規定，並自九十五年
      七月一日施行。其中修正後刑法第二條之規定，乃係關於
      新舊法比較適用之準據法，其本身無關行為可罰性要件之
      變更，故於九十五年七月一日刑法修正施行後，如有涉及
      比較新舊法之問題，即應逕依修正後刑法第二條第一項規
      定，為「從舊從輕」之比較（最高法院九十五年度第八次
      刑事庭會議決議意旨參照）。經查：
      1.刑法第三百零四條第一項規定雖未修正，然於上開刑法
        及其施行法修正施行前，依罰金罰鍰提高標準條例第一
        條前段規定，刑法第三百零四條條第一項所定罰金刑部
        分之法定刑度「銀元三百元以下」係提高為銀元三千元
        即新台幣九千元以下，最低刑度則依修正前刑法第三十
        三條第五款規定，應為銀元一元即新台幣三元以上。嗣
        因刑法施行法第一條之一已增訂：「中華民國九十四年
        一月七日刑法修正施行後，刑法分則所定罰金之貨幣單
        位為新臺幣；九十四年一月七日刑法修正時，刑法分則
        編未修正之條文定有罰金者，自九十四年一月七日刑法
        修正施行後，就其所定數額提高為三十倍，但七十二年
        六月二十六日至九十四年一月七日新增或修正之條文，
        就其所定數額提高為三倍。」，而此規定因屬前揭罰金
        罰鍰提高標準條例第一條但書所稱「法律已依一定比率
        規定罰金或罰鍰之數額或倍數」之情形，自應優先適用
        ；又修正後刑法第三十三條第五款亦將罰金刑調整為新
        臺幣一千元以上，以百元計算，故依前述標準換算，修
        正後刑法第三百零四條第一項之罰金刑法定刑度已變更
        為「新臺幣九千元以下、一千元以上」，是比較修正前
        後刑度結果，修正後之規定對被告並非較為有利。
      2.又修正後刑法第二十八條關於成立共同正犯之標準，將
        原來共同正犯之共同「實施」犯罪，改為共同「實行」
        犯罪，剔除完全未參與犯罪相關行為之「實行」的「陰
        謀共同正犯」及「預備共同正犯」，是修正後之共同正
        犯之可罰性要件之範圍業已限縮。而本案被告之犯行非
        屬陰謀、預備共同正犯，適用行為時即修正施行前之刑
        法第二十八條規定論擬，並無不利於被告。
      3.綜合上修正前後之比較後，適用修正後之刑法及刑法施
        行法等相關法律規定並未對被告更為有利，揆諸前揭刑
        法第二條第一項前段規定，即應適用修正前之刑法第三
        十三條第五款及罰金罰鍰提高標準條例第一條前段（未
        修正）等規定對被告論處。
    (三)爰審酌被告所為犯行對告訴人所生危嗨及其犯罪之動機、
      目的、手段、犯後尚能坦承犯行，犯後態度良好等一切情
      狀暨告訴人乙○○表示不予追究被告二人犯行（本院九十
      五年十二月二十六日準備程序筆錄參照），本院認到庭實
      行公訴之檢察官向本院對被告二人均具體求刑判處有期徒
      刑三月，要與被告之犯行相當，爰依公訴檢察官之具體求
      刑對被告二人均量處如主文所示之刑。另被告行為時之刑
      法第四十一條第一項前段易科罰金折算標準，及修正前罰
      金罰鍰提高標準條例第二條前段（現已刪除）規定，就其
      原定數額提高為一百倍折算一日，則本件被告行為時之易
      科罰金折算標準，應以銀元三百元折算一日，經折算為新
      臺幣後，應以新臺幣九百元折算為一日。九十五年七月一
      日施行之刑法第四十一條第一項前段易科罰金折算標準已
      有修正，經比較新舊法結果，本案仍應適用較有利於被告
      之行為時法律即修正前刑法第四十一條第一項前段規定，
      定其易科罰金之折算標準。
據上論斷，依刑事訴訟法第四百五十二條、第二百九十九條第一
項前段、第二百七十三條之一第一項，刑法第二條第一項前段、
第二十八條、刑法第三百零四條第一項、第四十一條第一項前段
（修正前），罰金罰鍰提高標準條例第一條前段、修正前罰金罰
鍰提高標準條例第二條，現行法規所定貨幣單位折算新台幣條例
第二條，判決如主文。
本案經檢察官郭麗娟到庭執行職務
中　　華　　民　　國　　96　　年　　1 　　月　　10　　日
　　　　　　　　　刑事第十一庭    法　官　葉建廷
以上正本證明與原本無異。
檢察官、被告如不服本判決，應於判決送達後10日內，向本院提
出上訴狀（告訴人乙○○如不服本判決，應向檢察官提出聲請，
由檢察官斟酌是否提起上訴，不得直接向本院提起上訴，且上訴
期間之計算，係以檢察官收受本判決之時間為準，並非以告訴人
收受本判決之時間為準）。
　　　　　　　　　　　　　　　　  書記官　林碧華
中　　華　　民　　國　　96　　年　　1 　　月　　10　　日
附錄本案論罪科刑法條全文：
中華民國刑法第三百零四條：
以強暴、脅迫使人行無義務之事或妨害人行使權利者，處三年以
下有期徒刑、拘役或三百元以下罰金。
前項之未遂犯罰之。
